【裁判字號】    95,簡上,105
【裁判日期】    951012
【裁判案由】    毒品危害防制條例
【裁判全文】
臺灣基隆地方法院刑事判決             95年度簡上字第105號
上  訴  人
即  被  告  甲○○
上列上訴人因違反毒品危害防制條例案件，不服本院基隆簡易庭
95年度基簡字第557號，中華民國95年6月30日第一審判決（聲請
簡易判決處刑書案號：臺灣基隆地方法院檢察署95年度毒偵字第
1136號）提起上訴，本院管轄之第二審合議庭判決如下：
    主  文
上訴駁回。
    事實及理由
一、本件事實及理由均引用本院基隆簡易庭第一審判決書所載之
    事實及理由（如附件所示）。
二、上訴人雖未於審判期日到庭，然據其於準備程序之言詞上訴
    理由無非以：伊為警查獲時係與友人同坐一車，其之友人在
    車上吸食安非他命，伊可能因吸食到二手煙，所以才會在伊
    之尿液內驗得甲基安非他命陽性反應云云。惟查：「有關吸
    入二手煙問題，一般而言，在同一空間內若非長時間與吸毒
    者直接相向且存心大量吸入吸毒者所呼出之煙氣，以二手煙
    可能存在之低劑量毒品，應不致在尿液中檢出毒品反應」，
    有法務部調查局82年8月6日（82）發技一字第4153號函可按
    ，且縱然吸入二手煙或蒸氣之尿液可檢出毒品反應，其濃度
    亦應遠低於施用者，復有行政院衛生署管制藥品管理局93
    年7月30日管檢字第0930007004號函在卷可按，而被告尿液
    所檢出之安非他命、甲基安非他命濃度分別高達7311ng/ml
    、61419ng/ml，此濃度已逾檢驗閾值500ng/ml甚多，是以被
    告尿液檢出安非他命、甲基安非他命之高濃度觀之顯非施用
    安非他命或甲基安非他命二手煙所致，被告辯稱係二手吸食
    云云，顯不足採。
三、綜上，被告應負施用第二級毒品之罪責，事實、理由均據第
    一審判決說理明確，上訴人猶執前詞以為本件上訴，非有可
    採。原審核被告所為，係犯毒品危害防制條例第10條第2項
    之施用第二級毒品罪，並引用刑法第41條第1項前段，罰金
    罰鍰提高標準條例第2條規定，判處上訴人即被告有期徒刑4
    月，如易科罰金以銀元300元（即新台幣900元）折算1日，
    其認事、用法本均無違誤，量刑亦屬妥適；然按行為後法律
    有變更者，適用行為時之法律。但行為後之法律有利於行為
    人者，適用最有利於行為人之法律，刑法第2條第1項定有明
    文。被告於行為時之刑法第41條第1項前段規定：「犯最重
    本刑為5年以下有期徒刑以下之刑之罪，而受6個月以下有期
    徒刑或拘役之宣告，因身體、教育、職業、家庭之關係或其
    他正當事由，執行顯有困難者，得以1元以上3元以下折算一
    日，易科罰金。」又被告行為時之易科罰金折算標準，修正
    前罰金罰鍰提高標準條例第2條（現已刪除）規定，就其原
    定數額提高為100倍折算1日，則本件受刑人行為時之易科罰
    金折算標準，應以銀元300元折算1日，經折算為新臺幣後，
    應以新臺幣900元折算為1日。惟95年7月1日修正公布施行之
    刑法第41條第1項前段則規定：「犯最重本刑為五年以下有
    期徒刑以下之刑之罪，而受六個月以下有期徒刑或拘役之宣
    告者，得以新臺幣一千元、二千元或三千元折算一日，易科
    罰金。」比較修正前後之易科罰金折算標準，以95年7月1日
    修正公布施行前之規定，較有利於受刑人，則應依刑法第2
    條第1項前段，適用修正前刑法第41條第1項前段規定，定其
    折算標準。上訴人徒以前開諸詞以為本件上訴，並指摘原判
    決不當，核無理由，應予駁回。
四、上訴人即被告經本院合法傳喚，無正當理由不到庭，此有法
    務部戶役政連結作業系統、傳票送達回證各一紙附卷可稽，
    爰不待其陳述，逕行判決。
據上論斷，應依刑事訴訟法第455條之1第3項、第368條、第373
條、第371條，毒品危害防制條例第10條第2項、第23條第2項，
刑法第2條第1項前段、（修正前）第41條第1項前段，罰金罰鍰
提高標準條例第2條，現行法規所定貨幣單位折算新台幣條例第2
條，判決如主文。
本案經檢察官乙○○到庭執行職務
中    華    民    國    95    年    10    月    12    日
                  刑事第四庭審判長法    官  鄭景文
                                  法    官  林淑鳳
                                  法    官  曾雨明
以上正本證明與原本無異。
本件不得上訴。
中    華    民    國    95    年    10    月    20    日
                                  書 記 官  王靜敏
附錄論罪法條：
毒品危害防制條例第10條第2項：
施用第一級毒品者，處 6 月以上 5 年以下有期徒刑。
施用第二級毒品者，處 3 年以下有期徒刑。
附件：
臺灣基隆地方法院刑事簡易判決         95年度基簡字第557號
聲  請  人  臺灣基隆地方法院檢察署檢察官
被      告  甲○○  男  25歲（民國○○年○○月○○日生）
                    身分證統一編號：Ｚ000000000號
                    住臺北縣萬里鄉○○村○○街1號3樓
上列被告因違反毒品危害防制條例案件，經檢察官聲請簡易判決
處刑（95年度毒偵字第1136號），本院判決如下：
    主      文
甲○○施用第二級毒品，處有期徒刑肆月，如易科罰金，以佰
元折算壹日。
    事實及理由
一、本件犯罪事實、證據及應適用之法條除均引用檢察官聲請簡
    易判決處刑書之記載（如附件）外，並補充如下：
  (一)被告甲○○經執行觀察勒戒後，於民國95年3 月24日執行完
    畢釋放，其於觀察勒戒執行完畢釋放後之5 年內，復基於施
    用第二級毒品安非他命之犯意，於95年3 月28日某時為警採
    尿前之96小時內某時（不包括為警查獲後至警局採尿間之時
    間），在不詳地點，以不詳方式，施用第二級毒品安非他命
    1 次。
  (二)被告甲○○雖否認施用第二級毒品安非他命，然依毒品檢驗
    學上之常規，尿液中含毒品成分反應所使用之檢驗方法，對
    於受檢驗者是否確有施用毒品行為之判斷，在檢驗學常規上
    恆有絕對之影響。其以酵素免疫分析或薄層定性分析等方式
    為初步篩檢者，因具有相當程度偽陽性之可能，如另以氣（
    液）相層析、質譜分析等較具公信力之儀器為交叉確認，因
    出現偽陽性反應之機率極低，核足據為對涉嫌人不利之認定
    ，此亦為邇來我國實務所是認。經查，被告於95年3 月28日
    為警查獲後所採集之尿液檢體，經送台灣檢驗科技股份有限
    公司檢驗，該公司採取初步檢驗（酵素免疫分析法）及確認
    檢驗（氣相層析質譜儀法）之雙重檢驗方式，檢驗結果呈安
    非他命、甲基安非他命之陽性反應，此有該公司出具之濫用
    藥物尿液檢驗報告1 紙在卷可佐，依該報告所示，其所進行
    者已包括初步檢驗及確認檢驗等過程，因出現偽陽性反應之
    機率極低，堪可認定被告確有施用二級毒品安非他命之行為
    無訛，被告空言否認，委不足採。
  (三)又安非他命經口服投與後約70% 於24小時內自尿液中排出，
    約90% 於96小時內自尿液中排出，由於目前國內尿液中安非
    他命之檢驗僅為鑑定其是否呈陽性反應，尚未鑑定其含量，
    且安非他命之檢出與其投與方式、投與量、個人體質、採尿
    時間與檢驗儀器之精密度等諸多因素有關，因此僅憑尿液中
    呈安非他命反應，並無法確實推算吸食時間距採集時間之長
    短，惟依上述資料推斷，最長可能不會超過4 日，此經行政
    院衛生署藥物食品檢驗局81年2 月8 日（81）藥檢壹字第00
    1156號函釋在案，是堪認被告係於95年3 月28日為警採尿前
    96小時內某時（不包括為警查獲後至警局採尿間之時間），
    施用第二級毒品安非他命1 次。
  (四)被告於施用第二級毒品安非他命前之持有第二級毒品安非他
    命之低度行為，應為施用之高度行為所吸收，不另論罪。
二、刑之酌科：
    本院審酌被告經執行觀察勒戒後，猶不知悔改，復施用毒品
    ，顯見其缺乏戒斷之決心，惟慮及施用毒品係自我戕害行為
    ，尚未危及他人及其犯後態度等一切情狀，量處如主文所示
    之刑，併諭知易科罰金之折算標準。
三、依刑事訴訟法第449 條第1 項前段、第454 條第2 項，毒品
    危害防制條例第10條第2 項、第23條第2 項，刑法第11條前
    段、第41條第1 項前段，罰金罰鍰提高標準條例第2 條，逕
    以簡易判決處刑如主文。
如不服本判決，得自收受送達後10日內，提出上訴書狀，上訴於
本院合議庭。
中    華    民    國    95    年    6     月    30    日
                  基隆簡易庭法  官    劉桂金
右正本證明與原本無異。
如不服本判決，應於判決送達後10日內，向本院提出上訴書狀，
上訴於本院合議庭，並按他造當事人之人數附具繕本。
中    華    民    國    95    年    6     月    30    日
                            書記官    鄧順生
附錄論罪法條：
毒品危害防制條例第10條第2項
施用第二級毒品者，處3年以下有期徒刑。
附件：
臺灣基隆地方法院檢察署檢察官聲請簡易判決處刑書
                                    95年度毒偵字第1136號
    被      告  甲○○  男  25歲（民國○○年○○月○○日生）
                        住臺北縣萬里鄉○○村○○街1號3樓
                        國民身份證統一編號：Ｚ000000000號
上列被告因違反毒品危害防制條例案件，業經偵查終結，認為宜
聲請以簡易判決處刑，茲敘述犯罪事實、證據並所犯法條如下：
        犯罪事實
一、甲○○前因施用毒品案件，經觀察、勒戒後，認無繼續施用
    毒品之傾向，由本署檢察官於民國95年3 月23日以94年度毒
    偵字第2946號、第3286號、95年度毒偵字第57號為不起訴處
    分確定。詎其仍未戒除毒癮，復基於施用第二級毒品安非他
    他命之犯意，於95年3 月28日為警採尿前回溯96小時內之某
    時，在不詳處所，施用毒品安非他命1次，嗣於同日下午2時
    許，在臺北縣萬里鄉北基新村入口處（土地公廟），於其所
    乘座之車牌號碼T8-6133 號自小客車內為警查獲，經警採其
    尿液送驗後，始查獲上情。
二、案經臺北縣政府警察局金山分局報告偵辦。
        證據並所犯法條
一、訊據被告甲○○矢口否認有何上揭施用毒品之犯行。惟查，
    被告為警查獲所採集其之尿液經送驗結果，係呈安非他命類
    之陽性反應，此有臺北縣政府警察局金山分局煙毒、麻醉藥
    品案被移送姓名及尿液代碼對照表及台灣檢驗科技股份有限
    公司出具之濫用藥物尿液檢驗報告各1 份附卷可稽，被告上
    開所辯顯不足採。此外，並有不起訴處分書及刑案資料查註
    紀錄表在卷足憑，則被告犯嫌堪以認定。
二、核被告所為，係犯毒品危害防制條例第10條第2 項之施用第
    二級毒品罪嫌。
三、依毒品危害防制條例第20條第3項前段、刑事訴訟法第451
    條第1項聲請以簡易判決處刑。
    此    致
臺灣基隆地方法院簡易庭
中    華    民    國    95    年    6     月    13    日
                              檢察官  林  明  志
本件正本證明與原本無異
中    華    民    國    95    年    6     月    19    日
                              書記官  林  宜  佳
附錄所犯法條：
毒品危害防制條例第10條第2項
    施用第二級毒品者，處 3 年以下有期徒刑。
附記事項：本件係依刑事訴訟法簡易程式辦理，法院簡易庭得不
傳喚被告、輔佐人、告訴人、告發人等出庭即以簡易判決處刑；
被告、被害人、告訴人等對告訴乃論案件如已達成民事和解而要
撤回告訴或對非告訴乃論案件認有受傳喚到庭陳述意見之必要時
，請即另以書狀向簡易法庭陳述或請求傳訊。


司法院資訊處製作；財團法人民間司法改革基金會備份。
